【裁判字號】    97,婚,38
【裁判日期】    971126
【裁判案由】    履行同居
【裁判全文】
臺灣花蓮地方法院民事判決                97年度婚字第38號
原      告  乙○○
被      告  甲○○
上列當事人間請求離婚事件，本院於民國97年11月12日言詞辯論
終結，判決如下：
    主  文
准原告與被告離婚。
訴訟費用由被告負擔。
    事實及理由
壹、程序部分：
    按婚姻無效、確認婚姻成立或不成立、撤銷婚姻、離婚或夫
    妻同居之訴，得合併提起，或於第一審或第二審言詞辯論終
    結前，為訴之變更、追加或提起反訴，民事訴訟法第572條
    第1項定有明文。查本件原告起訴時，依民法第1001條前段
    請求被告應與原告同居，嗣於訴訟進行中，變更訴訟標的及
    應受判決事項之聲明為依民法第1052條第2項，請求判准原
    告與被告離婚（見本院卷第44、45頁），揆諸上揭法律規定
    ，原告所為之訴之變更，均屬婚姻事件之訴，於法尚無不合
    ，應予准許。
貳、實體部分：
一、原告主張：兩造於民國92年10月28日結婚，婚後初期兩人感
    情尚稱融洽，惟自93年間起，兩造因被告與原告家人相處問
    題時生齟齬，感情生惡，被告並曾拿離婚協議書堅稱要離婚
    ，且會對原告家人說長道短、向婆婆要求要買東西，於95年
    間，被告不知何原因離家，且未告知去向，嗣於96年之母親
    節，被告突向原告要錢，稱要購買贈與被告母親之母親節禮
    物，原告回稱沒錢，且因兩造前已相處不睦，故自此後兩造
    即未再聯絡。被告搬遷至花蓮市○○○○街42號居住，亦未
    告知原告，兩造分居迄今已有2年餘。兩造之婚姻已發生重
    大破綻，而無繼續維持之必要，爰依民法第1052條第2項之
    規定，訴請判准兩造離婚，並聲明：如主文所示。
二、被告則以：被告於93年間稱要與原告離婚，係因小叔女友之
    原故，其真意是要嚇小叔的女友，並非真想和原告離婚。兩
    造婚後住在原告家1星期，便搬至花蓮市租屋居住，期間兩
    造常發生口角，原告稱不是被告搬走，就是原告離開，被告
    擔心如原告搬離會沒錢付房租，便搬回娘家居住，95年12月
    間被告之父車禍昏迷，被告希望原告來幫忙，但原告沒有來
    幫忙，之後被告母親購買花蓮市○○○○街42號住處讓被告
    及其胞弟同住，被告並非不告而別，只是怕受傷害，所以都
    不接原告電話，被告與婆婆相處融洽，沒有婆媳問題。兩造
    最後一次聯絡是在96年的母親節，被告發簡訊給原告，希望
    被告給錢購買贈送被告母親之禮物，但原告回稱沒錢，之後
    兩人鬧得很僵就未再聯絡，兩造分居迄今已2年餘，但被告
    仍深愛原告，因此不願離婚等語置辯，並聲明：原告之訴駁
    回。
三、本院得心證之理由：
  (一)查原告主張兩造於92年10月28結婚，婚姻關係現仍存續中之
    事實，業據原告提出戶籍謄本1份為證，被告對此亦不爭執
    ，堪信為真實。又原告主張兩造自93年間起，即因被告與原
    告家人相處問題時生齟齬，感情生惡，被告並曾拿離婚協議
    書堅稱要離婚，且會對原告家人說長道短、向婆婆要求要買
    東西，於95年間，被告不知何故離家，且未告知去向，嗣於
    96年之母親節，被告突向原告要錢，稱要購買贈與被告母親
    之母親節禮物，原告回稱沒錢，且因兩造前已相處不睦，故
    自此後兩造即未再聯絡，兩造分居迄今已有2年餘等情，業
    據被告自承兩造分居迄今已有2年餘，期間被告不願接原告
    電話，被告於96年母親節曾發送簡訊向原告要錢，但未獲善
    意回應後，兩造即未再聯絡等語（見本院卷第45、61、62頁
    ）明確，又證人即原告胞妹彭秀梅到庭證稱：被告對原告家
    人不好，會欺負原告母親，也忌妒原告家人感情很好。兩造
    婚後常常吵架，被告離開家裡已經很久，被告都是傳簡訊而
    已，不會說她在那裡等語（見本院卷第32頁）綦詳，另證人
    即原告之母余玉妹亦到庭證稱：兩造的感情不好，經常吵吵
    鬧鬧，被告於93年間交離婚協議書予伊，但伊不同意兩造離
    婚，後來被告就不告而別等語（見本院卷第33頁）翔實，則
    原告主張兩造婚後自93年間起，即因被告與原告家人之相處
    問題而時生齟齬，感情生惡，被告於95年間不知何故離家，
    且未告知去向，兩造因而分居，迄今已2年餘，且兩造於96
    年5月後未再聯絡等情，可信為真實。至被告辯稱：其於93
    年間稱要與原告離婚，係因小叔女友之原故，其真意是要嚇
    小叔的女友，並非真想和原告離婚，又其與婆婆相處融洽，
    沒有婆媳問題云云，並未舉證以實其說，自難採信。
  (二)按夫妻之一方有民法第1052條第1項各款以外之重大事由，
    難以維持婚姻者，夫妻之一方得請求離婚。但其事由應由夫
    妻之一方負責者，僅他方得請求離婚，民法第1052條第2項
    定有明文，此乃關於夫妻請求裁判離婚事由之概括規定，其
    目的在使夫妻請求裁判離婚之事由更富彈性，夫妻間如已發
    生難以維持婚姻之重大事由，縱不符同條第1項各款所列情
    形，仍得訴請離婚。又夫妻有民法第1052條第1項所定各款
    情形以外之重大事由，難以維持婚姻者，雙方固均得據以請
    求離婚，惟同條第2項但書既規定，難以維持婚姻之重大事
    由應由夫妻之一方負責者，僅他方得請求離婚，則於難以維
    持婚姻之重大事由，夫妻雙方均須負責時，自應比較衡量雙
    方之有責程度後，僅責任較輕之一方，得向責任較重之他方
    請求離婚；如有責程度相同時，雙方即均得請求離婚，始符
    公平之旨。再者，婚姻乃一男一女之兩性結合，以組織家庭
    ，共同生活為目的，我國民法親屬編第3節明定婚姻之普通
    效力，其中第1001條規定夫妻之同居義務，即在彰顯婚姻以
    組織家庭、共同生活為目的之本質，故如有足以破壞共同生
    活或難以維持共同生活之情事發生，允宜許其離婚以消滅婚
    姻關係。又婚姻係以夫妻雙方情感為基礎，以共同生活為目
    的，配偶間應本相互協力保持其共同生活之圓滿、安全及幸
    福，若此基礎不復存在，致夫妻無法共同生活，且無復合之
    可能，即應認有難以維持婚姻之重大事由存在。又夫妻無法
    共同生活，長相廝守，其原因如性格、處事態度、交友情形
    、對於教養之態度等諸端，無法細究，婚姻破綻之發生，往
    往無法偏執一端即可歸責於何者。查兩造婚後自93年間起，
    即因被告與原告家人之相處問題而時生齟齬，感情生惡，被
    告於95年間不知何故離家，且未告知去向，兩造因而分居，
    迄今已2年餘，且兩造於96年5月後未再聯絡等情，已如上述
    ，足見兩造之婚姻僅徒具夫妻之名，毫無夫妻共同生活之實
    質內涵，參以兩造於本件訴訟期間，經本院透過調解程序，
    希冀兩造能互相溝通，化解歧見，了解彼此之需求與立場，
    理性解決婚姻問題，惟兩造均各執己見，互道對方不是，開
    庭時亦無善意之回應，被告雖稱仍深愛原告，但觀諸其與原
    告分居期間，不接原告電話、未主動告知原告其去向，且兩
    造迄今均無建設性之彌補婚姻裂縫之計畫或意願，足徵兩造
    間彼此相愛、互諒之感情基礎，顯已動搖，兩造既已不具備
    正常夫妻間應有共同生活之實質內涵，亦乏誠摯相愛、相互
    體諒之情感基礎，顯無法繼續經營和諧幸福之婚姻生活，且
    無復合之可能，故兩造間之婚姻應認已有難以維持婚姻之重
    大事由存在，而衡之該事由之發生、擴大、終致無可回復，
    肇因自兩造長期互動不佳，亦未曾有回復夫妻共同生活及感
    情基礎之可行提議及意願所致，故應認兩造對於婚姻破綻事
    由之發生皆可歸責，且渠等應負之責任程度相當。從而，原
    告依民法第1052條第2項之規定，主張有難以維持婚姻之重
    大事由，據以訴請判決離婚，為有理由，應予准許。
據上論結，原告之訴為有理由，依民事訴訟法第78條，判決如主
文。
中    華    民    國    97    年    11    月    26    日
                  家事法庭      法  官  吳韻馨
上列正本證明與原本無異。
如對本判決不服，應於送達後20日內，向本院提出上訴狀（應抄
附繕本）。
中    華    民    國    97    年    11    月    27    日
                                書記官  陳賜福


司法院資訊處製作；財團法人民間司法改革基金會備份。
